【裁判字號】    99,消債抗,125
【裁判日期】    991008
【裁判案由】    聲明異議(消債)
【裁判全文】
臺灣板橋地方法院民事裁定           99年度消債抗字第125號
抗  告  人
即  債務人  田綵萱
代  理  人  邵良正律師
相  對  人
即  債權人  國泰世華商業銀行股份有限公司
法定代理人  汪國華
代  理  人  謝明璁
相  對  人
即  債權人  台灣土地銀行股份有限公司
法定代理人  蘇樂明
上列抗告人與相對人間消費者債務清理事件，抗告人不服本院民
國99年8月2日99年度執事聲字第267號裁定提起抗告，本院合議
庭裁定如下：
    主    文
抗告駁回。
抗告程序費用由抗告人負擔。
    理    由
一、原裁定意旨略以：本件更生方案，債務人之女年僅7歲，其
    必要生活費以新台幣（以下同）10,792元計算過高，應參酌
    98年度綜合所得稅之免稅額82, 000元，換算每月扶養金額
    為6,833元，方屬合理。又父母對於未成年子女之扶養義務
    不因結婚經撤銷或離婚而受影響，故其未成年子女之扶養費
    應由債務人與其前配偶平均分攤，即為3,417元（6,833÷2
    ），則債務人每月之還款金額應可再予以提高。原司法事務
    官裁定所認可之更生方案實有重為審酌之必要。從而，原司
    法事務官裁定逕認相對人所提更生方案之條件公允而予以認
    可，即有未當，異議意旨指摘原裁定不當，求為廢棄，非無
    理由，因而廢棄本院司法事務官認可更生方案裁定。
二、抗告意旨則略以：抗告人聲請更生之各無擔保債務，除信用
    卡為其本人所為之消費外，房貸、信貸及車貸皆為家人所使
    用；且抗告人女兒從出生到現在，其親生父親從未出過錢幫
    忙扶養孩子，不聞不問，身為一個單親媽媽，沒有跟前夫要
    小孩的扶養費，一方面是知道他不會給，另一方面，不想因
    前夫不甘不願的施捨而讓小孩知道他父親對他不聞不問而難
    過，為此提起抗告，求為廢棄原裁定等語。
三、按消費者債務清理條例（下稱消債條例）之制定，乃為使負
    債務之消費者依該條例所定程序清理其債務，以調整其與債
    權人及其他利害關係人之權利義務關係，保障債權人之公平
    受償，謀求消費者經濟生活之更生，進而健全社會經濟之發
    展，除有消債條例第63條所定之情形外，法院得斟酌裁量認
    可更生方案。而於債務人有薪資、執行業務所得或其他固定
    收入之情形下，依消債條例第64條之規定，在除有該條第2
    項所定之情形外，法院如認更生方案之條件公允者，即得不
    經債權人會議可決，逕依債務人之聲請或依職權以裁定認可
    更生方案；是以如無消債條例第63條第1 項或第64條第2 項
    情形，法院自得斟酌債務人之資力狀況、債務人所提更生方
    案之還款成數及是否有浪費之情事、債務人實際生活上有無
    特殊困難等情狀而為更生方案之條件是否為公允之審認，進
    而裁量是否認可該更生方案。
四、經查：
    (一)抗告人每月平均收入為21,215元，有南陽實業股份有限公
      司之員工薪資單、財產及收入狀況報告書暨更生方案附卷
      足憑（見本院99年度司執消債更字第33號卷第61頁至63頁
      ）。抗告人主張其子女之生父從未給付任何扶養費，其亦
      不願向前配偶請求等語。惟抗告人雖已與前配偶離異，然
      父母對於未成年子女之扶養義務，並不因離婚而受影響（
      民法第1116條之2參照），抗告人既未證明其前配偶有何
      無工作能力而不能盡扶養義務之情事存在，是抗告人之前
      配偶依法自應負擔子女之扶養費。抗告人雖已離婚，其所
      監護之未成年子女之扶養義務仍應由抗告人與其前配偶共
      同負擔。則以抗告人每月平均收入21,215元，扣除98年度
      臺北縣最低生活費用標準每人每月為10,792元，加計其年
      幼子女基本生活費用（參酌98年度每人免稅額82,000元計
      算）6,833元之二分之一（即3,417元）後，尚餘7,006元
      可供處分，抗告人既已負債大於資產，本即應較一般人更
      克制慾望、撙節開支，勤儉度日，除最低生活費用外之其
      他支出理應皆用於還款。是抗告人僅提出每月清償5000元
      之更生方案，是否尚有提高其還款金額之必要情形，非無
      再予審酌之餘地。
    (二)抗告人另主張其所負欠銀行之債務，除信用卡消費外，其
      餘均係家人所借貸云云。惟抗告人迄今仍未提出任何證據
      以供本院判明，而依其債權銀行所提供之信用卡消費明細
      資料顯示，抗告人於持卡期間有多項百貨公司、化妝品、
      精品店、KTV、電信公司、旅行社、網路購物等非日常生
      活所需之高額消費，則其僅願提出每月還款金額5,000元
      ，分8年，共96期之更生方案，清償總金額為48萬元，僅
      占全體債權人無擔保及無優先權債權總額之4.47%，相較
      於抗告人所負之債務總額10,727,595元，卻可免除約9成5
      即一千餘萬元之債務，其不無利用更生程序規避應負擔之
      相當償還責任，並造成債權人百分之95之絕大多數債權因
      而消滅損失，債權人受償金額自有明顯過低之情形。
    (三)按消債條例第64條第1項之立法理由謂：「債務人如有薪
      資、執行業務所得（例如：計程車司機之執行業務所得）
      等固定收入，並將其可處分所得之一定部分充為清償，
      於債權人之權益已有保障，其更生程序應更為簡易、迅速
      。故債務人提出之更生方案，倘法院認為其條件公允（例
      如：清償總額已達債權總額相當成數，債權人受償金額不
      致過低等），得不待債權人會議可決，逕依債務人之聲請
      或依職權以裁定認可之，爰設第1項。」。而查本院司法
      事務官認可抗告人所提出之前揭更生方案，使各債權人受
      清償之比例不及百分之五。然抗告人係68年4月30日生，
      有其戶籍謄本在卷可憑（見本院98年度消債更字第734 號
      第15頁），年僅31歲，年富力強，乃具有高度勞動能力之
      人，現今社會經濟型態多元，工作種類之選擇亦豐富、多
      樣化，抗告人自可積極尋找其他兼職，以適當增加收入來
      源，亦顯有再提高還款成數之能力及可能。況抗告人於上
      開更生方案之清償年限8年屆滿時尚未滿40歲，仍屬壯年
      ，並無不能奮力工作情形。足見抗告人所提出之更生方案
      ，非但使債權人受償金額過低，未達相當成數，且亦難認
      抗告人已盡其最大還款能力，自不能認其條件係屬公允。
五、綜上所述，本件抗告人所提出之更生方案，已不能認其已盡
    最大還款能力，且債權人受償金額明顯過低，未達相當成數
    ，自不能認其條件係屬公允。原審裁定因而廢棄本院司法事
    務官依職權認可更生方案之裁定，核無違誤，抗告意旨指摘
    原裁定不當，求予廢棄原審裁定，為無理由，應予駁回。
六、據上論結，本件抗告為無理由，依消費者債務清理條例第11
    條第2項、第15條，民事訴訟法第495條之1第1項、第449條
    第1項、第95條、第78條，裁定如主文。
中    華    民    國    99    年    10    月    8    日
                    民事第二庭  審判長法  官  陳麗玲
                                      法  官  連士綱
                                      法  官  朱耀平
上列正本證明與原本無異
本裁定不得抗告
中    華    民    國    99    年    10    月    8    日
                                      書記官  林珊慧

司法院資訊處製作；財團法人民間司法改革基金會備份。
